【裁判字號】    88,訴,2158
【裁判日期】    890613
【裁判案由】    拆屋交地
【裁判全文】
臺灣臺南地方法院民事判決  八十八年度訴字第二一五八號
    原      告  甲○○○
    訴訟代理人  李青龍律師
    被      告  乙○○      住.
右當事人間請求拆屋交地事件，本院判決如左：
    主    文
被告應將坐落台南縣永康市○○段四一九地號土地上如附圖所示Ａ、Ｂ、Ｃ、Ｄ、Ｅ
、Ｆ部分面積合計壹佰壹拾陸點玖參平方公尺之地上物拆除，將土地交還原告。
訴訟費用由被告負擔。
本判決於原告以新台幣參拾萬伍仟元為被告供擔保後，得為假執行。
    事    實
甲、原告方面：
  一、聲明：如主文第一項所示，並陳明願供擔保請准宣告假執行。
  二、陳述：
  （一）兩造間因台南縣永康市地重測所引發之確認界址訴訟，業經鈞院八十六年度
        新簡字第四四八號及八十六年度簡上字第二三三號判決確定在案，系爭原告
        所有之台南縣永康市○○段四一九地號土地係依據判決結果重測之新地號。
        被告所有之門牌號碼為台南縣永康市○○○路三四九巷四十一號房屋，建在
        原告所有之台南縣永康市○○段四一九地號土地上如附圖所示Ａ、Ｂ、Ｃ、
        Ｄ、Ｅ、Ｆ部分（建物面積合計一百十六點九三平方公尺），其占用原告土
        地面積合計七十六點零六平方公尺，被告迄無法證明其占有之合法權源，自
        屬無權占有，原告依所有權作用，自得訴請被告拆屋交地。
  （二）對被告抗辯所為之陳述：被告並不願價購其所占用原告之土地；況現在拆除
        技術優良，拆除並不會影響被告所有建物之安全。
三、證據：提出本院八十六年度新簡字第四四八號及八十六年度簡上字第二三三號判
    決影本各一件、土地登記謄本一件。
乙、被告方面：
  一、聲明：原告之訴駁回。
  二、陳述：
  （一）門牌號碼為台南縣永康市○○○路三四九巷四十一號房屋並非被告所建築，
        被告係向訴外人賣菜義買的，當時是買「間」不買「坪」的，買的時候未去
        測量過，被告買來時便是如此，且當初也是依縣政府之核圖施建的。
  （二）建物係連棟五戶建築，是地籍圖歪斜後造成界址有變動，本件相關聯五間房
        子都互有越界使用，如依原告之請求拆除，被告整個房子便會被毀無法使用
        。
  三、證據：提出土地所有權狀各一件及建築改良物所有權狀二件（以上均影本）並
      聲請訊問證人葉文田、李照佐、李黃阿玉。
丙、本院依職權勘驗現場，並囑託台南縣永康地政事務所測量。
    理    由
一、原告主張坐落台南縣永康市○○段四一九地號土地為其所有，惟被告所有之門牌
    號碼為台南縣永康市○○○路三四九巷四十一號房屋，建在原告所有之上開土地
    上如附圖所示Ａ、Ｂ、Ｃ、Ｄ、Ｅ、Ｆ部分（建物面積合計一百十六點九三平方
    公尺），其占用原告土地面積合計七十六點零六平方公尺，原告依所有權作用，
    請求被告拆除系爭土地上之地上物，將系爭土地返還原告。
    被告則以門牌號碼為台南縣永康市○○○路三四九巷四十一號房屋並非被告所建
    築，被告係向訴外人賣菜義買的，當時是買「間」不買「坪」的，買的時候未去
    測量過，被告買來時便是如此，且當初也是依縣政府之核圖施建的。建物係連棟
    五戶建築，是地籍圖歪斜後造成界址有變動，本件相關聯五間房子都互有越界使
    用，如依原告之請求拆除，被告整個房子便會被毀無法使用等語置辯。
二、按為訴訟標的之法律關係，於確定之終局判決中已經裁判者，就該法律關係即有
    既判力，除非當事人有合法再審原因，否則即不得就同一事件再為訟爭，縱當事
    人雖僅於新訴訟用作攻擊防禦方法，法院亦不得為反於確定判決意旨之裁判（最
    高法院十九年上字第一二四七號、三十年上字第八號判例參照）。查原告主張兩
    造間因台南縣永康市地重測所引發之確認界址訴訟，業經本院八十六年度新簡字
    第四四八號及八十六年度簡上字第二三三號判決確定在案，系爭原告所有之台南
    縣永康市○○段四一九地號土地係依據判決結果重測之新地號，業據其提出本院
    八十六年度新簡字第四四八號及八十六年度簡上字第二三三號判決影本各一件、
    土地登記謄本一件為證，則揆諸前開說明，該確定判決既生既判力，本院自不得
    反於該確定判決意旨而另為裁判，乃被告抗辯建物係連棟五戶建築，是地籍圖歪
    斜後造成界址有變動云云，顯無足取，是以，原告前揭主張之事實，自堪信為實
    在。
三、次按所有人對於無權占有或侵奪其所有物者，得請求返還之。對於妨害其所有權
    者，得請求除去之。有妨害其所有權之虞者，得請求防止之，民法第七百六十七
    條定有明文。本件原告主張系爭土地為其所有，被告所有之建物蓋在系爭土地上
    之事實，業據提出土地登記簿謄本為憑，並經本院會同台南縣永康地政事務所至
    現場勘驗屬實，有勘驗筆錄及台南縣永康地政事務所複丈成果圖在卷可稽。被告
    雖以門牌號碼為台南縣永康市○○○路三四九巷四十一號房屋並非伊所建築，而
    係向訴外人賣菜義買的，買來時便是如此，且當初也是依縣政府之核圖施建的云
    云抗辯。惟查被告對於上開房屋係其所有且占有之事實並不爭執，並有土地所有
    權狀各一件及建築改良物所有權狀二件可稽，縱上開房屋並非其所建築，並不因
    此變更其無權占有原告所有系爭土地之事實，且無論上開房屋是否經縣政府核准
    建築，亦非被告得占有系爭土地之權源。至於被告抗辯如依原告之請求拆除，被
    告整個房子便會被毀無法使用云云，此係屬將來執行之問題，本件原告既無權利
    濫用之情形，被告自不能因此解免其無權占有需負返還他人所有物之義務。另證
    人葉文田、李照佐、李黃阿玉到庭證述之內容均不足為被告有利之證明。是被告
    抗辯，尚難憑採。從而，原告依所有權之法律關係即民法第七百六十七條請求被
    告將系爭土地上之地上物拆除，將系爭土地交還原告，為有理由，應予准許。
四、原告陳明願供擔保請為宣告假執行，經核於法並無不符，爰酌定相當之擔保金額
    宣告之。
五、本件事證已臻明確，兩造其餘主張及舉證，與判決結果不生影響，不另論述，附
    此敘明
六、據上論結，原告之訴，為有理由，依民事訴訟法第七十八條、第三百九十條第二
    項，判決如主文。
中      華      民      國    八十九    年      六      月    十三      日
                              臺灣臺南地方法院民事第一庭
~B法      官  黃瑪玲
右為正本係照原本作成。
如對本判決上訴，須於收受判決正本送達後二十日內向本院提出上訴狀（附具繕本）
。
中      華      民      國    八十九    年      六      月    十四      日


司法院資訊處製作；財團法人民間司法改革基金會備份。
